懲戒法院判決
111年度清字第22號
移 送機 關  臺北市政府
代  表  人  柯文哲    
被付懲戒人  曹馨文      臺北市稅捐稽徵處助理稅務員



上列被付懲戒人因懲戒案件，經臺北市政府移送審理，本院判決
如下：
    主  文
曹馨文申誡。
    事  實
壹、臺北市政府移送意旨：
一、應受懲戒事實及證據：    
    被付懲戒人曹馨文有公務員懲戒法第2條第2款所定事由，並
    有懲戒之必要，應受懲戒，爰移送懲戒。其應受懲戒之事實
    及證據，分述如下：
(一)緣銓敘部以民國ll0年12月27日部法一字第ll00000000號函
    ，請各機關學校至「公務員兼職查核平台」進行兼職查核比
    對，發現被付懲戒人以個人名義設立獨資商號，並擔任負責
    人，該商號有登記「經營網路購物」之營業項目等情。
(二)查被付懲戒人自87年6月2日起，任臺北市稅捐稽徵處助理稅
    務員職務迄今。其於任職期間，自ll0年l0月18日起，設立
    資本額新臺幣（下同）5,000元之「曹馨文」獨資商號，並
    擔任負責人。嗣經臺北市稅捐稽徵處告知被付懲戒人，兼職
    情事已違反公務員服務法第13條第1項規定後，被付懲戒人
    即向主管機關申請自ll1年1月17日註銷稅籍登記，並經主管
    機關於同年月19日核復准予註銷稅籍登記，經查證屬實。
(三)據被付懲戒人列席ll1年2月22日臺北市稅捐稽徵處考績委員
    會ll0年下半年及ll1年上半年第8次會議之陳述意見，及其
    申明書等資料略以：
 1、被付懲戒人約於13年前，購買位於臺北市○○區○○路000號6樓
    之l0建物（下稱系爭建物），作為住宅使用。嗣於ll0年l0
    月1日，接獲臺北市政府都市發展局函知略以，系爭建物坐
    落之土地使用分區為「第3種工業區(不得作住宅使用)」，
    惟被付懲戒人前向臺北市稅捐稽徵處申報作住家使用，並經
    核定按「住家用稅率」課徵房屋稅，涉違反都市計畫法等相
    關規定，限期未改善者，得處6萬元罰鍰，並限1個月內停止
    違規使用，如未停止違規使用，得處30萬元罰鍰，並停止供
    水、供電。
 2、被付懲戒人考量無法搬至其他地點居住，爰於ll0年l0月，
    偕同該社區其他全體住戶與相關權管機關協調後，為簡化稅
    務流程，以各住戶之現居住所地址，設立「經營網路購物」
    營業項目之商號，並向稅捐稽徵單位申請營業稅籍登記。又
    被付懲戒人因其他同住家人尚有債務問題，恐致生民事訴訟
    ，且亦無以前開地址為營業地址設立其他商號稅籍登記之需
    求，故僅得由被付懲戒人擔任上開商號之負責人，俾利系爭
    建物繼續作住宅使用。嗣經臺北市稅捐稽徵處告知前開銓敘
    部之兼職查核比對結果後，即於ll1年1月17日完成註銷登記
    ，且經主管機關核准。並經主管機關查復臺北市稅捐稽徵處
    略以，被付懲戒人所設立之商號，自ll0年l0月18日至ll1年
    1月17日之查定銷售額為0元。
二、次查公務員服務法第13條第1項規定：「公務員不得經營商
    業或投機事業。……」，及同條第4項規定：「公務員違反第1
    項……之規定者，應先予撤職」。另依司法院院解字第4017號
    解釋略以，公務員服務法第13條第4項先予撤職，即係先行
    停職之意，撤職後仍應依法送請懲戒。
三、復查銓敘部95年6月16日部法一字第0952663187號書函規定
    略以，公務員除依法及代表官股外，不得再擔任民營公司之
    董事或監察人，否則即違反公務員服務法第13條第1項有關
    不得經營商業之規定。該部l03年4月29日部法一字第Z00000
    0000號書函規定略以，不得經營商業之範圍，除採實質認定
    (實際發生商業行為或違反公務員服務法第13條第1項但書規
    定)外，亦採形式認定(擔任公司負責人、董事、監察人職務
    即成立違法要件)。
四、依銓敘部l04年8月6日部法一字第Z000000000號函，訂定公
    務員違反公務員服務法第13條有關兼任公司（商號）負責人
    、董事及監察人之8種態樣認定標準及懲處原則，供全國各
    機關一體適用，其中兼職態樣為序號(五)至(八)者，不論係
    形式或實質違反公務員服務法第13條不得經營商業之規定，
    均須移付懲戒；又兼職態樣為序號(五)至(七)者，審酌其尚
    無實際參與經營之事實，得由權責機關於調查釐清相關責任
    後，依個案情節輕重自行衡酌須否停職。
五、案內被付懲戒人之兼職態樣，業經臺北市稅捐稽徵處於ll1
    年2月22日，召開考績委員會ll0年下半年及ll1年上半年第8
    次會議，審認係屬態樣序號(七)：「知悉並掛名公司(商號)
    負責人、董事及監察人，惟未實際參與經營及未支領報酬」
    ，確有違反公務員服務法第13條第1項之規定，足使民眾對
    公務員有不專心公務、國家公務紀律鬆散之不良觀感，並嚴
    重損害政府信譽，其應受懲戒之事實甚為明確，爰依公務員
    懲戒法第2條第2款及同法第24條第1項但書規定，移送審理
    。
六、證據（均影本在卷）：
 1、公務員兼職查核平台查核畫面截圖1份。
 2、財政部稅務入口網之營業人營業狀況查詢資料（111年1月4
    日）1份。
 3、財政部臺北國稅局111年1月19日函及財政部稅務入口網之營
    業人營業狀況查詢資料各1份。
 4、臺北市政府都市發展局110年10月1日函1份。
 5、被付懲戒人111年1月21日及同年2月17日書面說明及相關資
    料各1份。
 6、財政部臺北國稅局111年2月16日函1份。
 7、臺北市稅捐稽徵處考績委員會110年下半年及111年上半年第
    8次（111年2月22日）會議紀錄、簽到表及相關資料各1份。
 8、被付懲戒人歷次具結之「公務員經營商業及兼職情形調查表
    」各1份。
貳、被付懲戒人答辯意旨略以：
一、其於13年前，購入系爭建物作為住居所，僅是一小套房，當
    時並無不能作自用住宅使用之情形，復經核定按住家用稅率
    課徵房屋稅。至ll0年l0月初，收到臺北市政府都市發展局
    函，才得知系爭建物坐落之土地，不得作住宅使用，限期1
    個月改善，因在該址已住13年，且有同住家人，不知搬至何
    處，內心甚惶恐，又因同住家人長期負債，擔心找同住家人
    任負責人，恐引來民事糾紛，其於時間急迫下，一時不察，
    而設立網拍營業稅籍，並以其為上開商號負責人，俾便系爭
    建物繼續作住宅使用。
二、其自始未有實際經營商業之行為，亦無經營商業之想法。其
    被通知違反公務員服務法第13條第1項之規定後，即於ll1年
    1月17日辦理註銷上開商號之稅籍登記，且自ll0年l0月18日
    至1l1年1月17日之銷售額為0元。
三、其自任公職以來，兢兢業業，專心一意在工作上，並加強自
    己之專業及能力，致力提升服務品質。因不諸法令，而不慎
    誤觸上開公務員服務法之規定，請予以不受懲戒之判決。
四、證據（均影本在卷）：
 1、詢問（會計師）無商號需址設籍之Line截圖1份。
 2、同住家人負債證明（債務協商通知函、存摺轉帳還款資料各
    1份）。
 3、被付懲戒人ll0年度學習時數資料1份。
 4、被付懲戒人l10年服務態度表現優良獎狀1份。
 5、員工協談室預約紀錄1份。
 6、監察院網站1l0年5月7日公告之l02教調0019號調查報告1份
    。
 7、110年及111年銷售額證明各1份（本件商號110年10月18日至
    111年1月17日銷售額為0元）。
 8、110年度綜合所得稅各類所得資料清單一份（可資證明被付
    懲戒人無來自本件商號之所得）。
 9、被付懲戒人同住家人所出具被付懲戒人無營業情形之證明書
    。
10、本院改制前公務員懲戒委員會104年度鑑字第13605號議決書
    、107年度鑑字第14127號判決（司法院法學檢索系統列印資
    料）各1份。
11、摘錄自吳瑛珠「裁判公開的個資保護」資料1份。
    理  由
一、被付懲戒人曹馨文自87年6月2日起，任臺北市稅捐稽徵處助
    理稅務員職務迄今，任職期間自ll0年l0月18日起，設立資
    本額5,000元之「曹馨文」獨資商號，並擔任負責人，該商
    號有登記「經營網路購物」之營業項目。嗣經臺北市稅捐稽
    徵處依銓敘部ll0年12月27日部法一字第ll00000000號函，
    至「公務員兼職查核平台」進行兼職查核比對查獲後，被付
    懲戒人即向財政部臺北國稅局申請自ll1年1月17日註銷上開
    商號之稅籍登記，經財政部臺北國稅局於同年月19日核復准
    予註銷該商號稅籍登記。
二、查上開事實，為移送機關所主張本件被付懲戒人應付懲戒之
    移送範圍，有卷附之本件移送書一之(一)、（二）、二至五
    所載述可稽（見本院卷第五至七頁）。復查上開事實，業據
    被付懲戒人自承，且有公務員兼職查核平台查核畫面截圖、
    財政部稅務入口網之營業人營業狀況查詢資料（111年1月4
    日）、財政部臺北國稅局111年1月19日函及財政部稅務入口
    網之營業人營業狀況查詢資料、臺北市政府都市發展局110
    年10月1日函、被付懲戒人111年1月21日、同年2月17日書面
    說明及相關資料、財政部臺北國稅局111年2月16日函、臺北
    市稅捐稽徵處考績委員會110年下半年及111年上半年第8次
    （111年2月22日）會議紀錄、簽到表及相關資料、被付懲戒
    人具結之「公務員經營商業及兼職情形調查表」等可稽，被
    付懲戒人擔任「曹馨文」獨資商號負責人之行為既經登記，
    本於形式認定之法則，其經營商業堪予認定，其所辯無實際
    商業行為，不足為有利之認定。至被付懲戒人雖辯稱：其於
    13年前，購入系爭建物作為住居所，當時並無不能作自用住
    宅使用之情形，復經核定按住家用稅率課徵房屋稅。至ll0
    年l0月初，收到臺北市政府都市發展局函，才得知系爭建物
    坐落之土地，不得作住宅使用，並限期改善，其一時不察，
    而設立網拍營業稅籍，並以其為上開商號負責人，俾便系爭
    建物繼續作住宅使用，其自始未有實際經營商業之行為，亦
    無經營商業之想法等情。惟如上所述，被付懲戒人自己設立
    上開商號，並擔任負責人，該商號有登記「經營網路購物」
    之營業項目，其所為已違反公務員服務法第13條第1項前段
    有關公務員不得經營商業之規定。被付懲戒人固自承所為乃
    為解決上開居家問題之權宜作法，惟此僅屬其設立上開商號
    ，擔任負責人之動機，尚不能因此免除其懲戒責任。
三、核被付懲戒人所為，有違公務員服務法第13條第1項前段公
    務員不得經營商業之旨，屬公務員懲戒法第2條第2款非執行
    職務之違法行為。其行為足以讓民眾有公務員不專心公務，
    國家公務紀律鬆散之不良觀感，將導致公眾喪失對其職位之
    尊重與執行職務之信賴，而嚴重損害政府之信譽，為維護公
    務紀律，自有予以懲戒之必要。本件依移送機關提供之資料
    及被付懲戒人之答辯狀，已足認事證明確，爰不經言詞辯論
    而為判決。審酌被付懲戒人未有實際經營上開商號之事實，
    及公務員懲戒法第10條所列各款事項等一切情狀，判決如主
    文所示之懲戒處分。
據上論結，依公務員懲戒法第46條第1項但書、第55條前段、第2
條第2款、第9條第1項第9款，判決如主文。
中    華    民    國   111    年    5     月    25    日
            懲戒法院懲戒法庭第一審第三庭
                            審判長法  官  吳謀焰  
                                  法  官  吳光釗  
                                  法  官  吳三龍  
以上正本證明與原本無異。
如不服本判決，應於送達後20日內，以判決違背法令為理由，向
本院提出上訴狀並表明上訴理由（上訴理由應記載原判決所違背
之法令及其具體內容、依訴訟資料可認為原判決有違背法令之具
體事實）。其未表明上訴理由者，應於提出上訴後20日內向本院
補提理由書，如逾期未提出上訴理由書者，本院毋庸再命補正，
由本院逕以裁定駁回上訴。
中    華    民    國    111   年    5     月    25    日
                                  書記官  莊依婷